【裁判字號】    90,交易,155
【裁判日期】    901019
【裁判案由】    業務過失傷害
【裁判全文】
臺灣桃園地方法院刑事判決                          九十年度交易字第一五五號
    公  訴  人  臺灣桃園地方法院檢察署檢察官
    被      告  甲○○
右列被告因業務過失傷害案件，經檢察官提起公訴（八十九年度偵字第一八九九一號
），本院判決如左：
    主  文
甲○○從事業務之人，因業務上之過失傷害人，處有期徒刑陸月，如易科罰金，以參
佰元折算壹日。
    事  實
一、甲○○係位於桃園縣龜山鄉○○○路一九三號豐南汽車修理廠（以下簡稱豐南修
    理廠）之技術員，以修理汽車及駕駛堆高機移動廠內車輛為業，為從事駕駛相關
    業務之人，甫於民國八十九年七月二十日上午十時許，在上址從事汽車維修而挪
    動車輛之際，因倒車時疏未注意，撞擊行經該地之機車騎士，經臺灣桃園地方法
    院檢察署檢察官提起公訴，嗣因告訴人撤回告訴而經本院以八十九年交易字第五
    五八號判處公訴不受理。仍未提高警覺，復於八十九年九月二十四日下午二時三
    十分許，因維修汽車完畢後，欲駕駛堆高機自桃園縣龜山鄉○○○路一九一號經
    道路返回同右路一九三號豐南修理廠內，該堆高機前方有二尖銳之牙叉突出，且
    置有一大型鐵片在牙叉上，而對人生命身體具有危險性，甲○○理應注意堆高機
    此等非屬汽車範圍必須行駛於道路之動力機械，應向公路監理機關申請核發臨時
    通行證，憑證行使，惟堆高機由於直接行駛公路較具危險性，依公路局函示不核
    發臨時通行證行駛道路，應以貨車裝載；且應注意駕駛人駕駛汽車，應遵守道路
    交通標誌、標線、號誌之指示，汽車在雙向二車道行駛時，應在遵行車道內行使
    ；而依當時天候晴，有日間自然光線，路面乾燥無缺陷，無障礙物，視距良好之
    狀況下，並無不能注意之情形，竟疏未注意及此，而為圖便利，貿然逆向行駛，
    其堆高機之牙叉已超越慢車道之車道邊線，適有乙○○騎乘車牌號碼ＨＸＬ－○
    八一號機車，沿自強南路由桃園往龜山方向行經該處，因閃避不及而撞及上開堆
    高機，使柯玉鈴受有臉部撕裂傷、右足撕裂傷併第二至第五伸趾肌腱斷裂、頭皮
    血腫等傷害。
二、案經柯玉鈴訴由桃園縣警察局龜山分局報告台灣桃園地方法院檢察署檢察官偵查
    起訴。
    理  由
一、訊據被告甲○○固於警、偵訊及本院審理時，均承認伊為豐南修理場之技術員，
    平日以維修汽車為業，且需駕駛堆高機移動廠內外之車輛，伊於右揭時、地於維
    修汽車作業完畢後，駕駛牙叉上置有鐵片之堆高機，欲從自強南路一九一號逆向
    行駛，返回同右路一九三號之豐南修理廠內，而與被害人柯玉鈴所騎乘之機車發
    生擦撞，惟矢口否認有何過失行為，辯稱：伊雖然是逆向，但見到柯玉鈴之車子
    ，就停下來要讓柯玉鈴先過，伊車子在靜止狀態，並未逆向行駛云云。惟查：
（一）、右揭犯罪事實，業據告訴人柯玉鈴於警訊及本院審理時指訴綦詳，其稱：被
        告駕駛堆高機突然駛出道路，是從一台小貨車的後面直接衝出來，小貨車很
        高，被告應該看不到我，且當時亦無人幫被告指揮等語；此外，並有警製道
        路交通事故調查報告表一紙、現場照片四張、車損照片六張、告訴人所受傷
        勢及病歷資料照片三張及財團法人天主教聖保祿修女會醫院診斷證明書一張
        在卷可稽，而從上開告訴人之車損照片所示：告訴人所騎乘機車之車頭及前
        方引擎面版均未受損，僅於機車右後側車身處有一長方形之破損切口，足見
        告訴人並非於被告靜止不動時，向前衝撞被告之堆高機，而係於行駛中因被
        告所駕駛之堆高機貿然衝出，以致發生碰撞，而遭堆高機前方突出之牙叉穿
        刺，始造成如上之車損情形；再被告於本院審理時自承：當時伊車子的位置
        就如同偵卷現場照片所示之位置，而參酌現場照片中被告所駕駛之堆高機前
        方確有停放一台大型之貨車，該貨車與堆高機車身高度大約相同，且堆高機
        駕駛座之部分與該貨車之車頭平行，並未超越該貨車之車頭，是告訴人所指
        ，被告視線有被貨車擋住，無法預先看到告訴人並停止等語，亦堪採信；雖
        證人即被告之妻邱昭苓有到庭證稱：發生車禍時，其站在自強南路一九三號
        門口，被告之車子是靜止的，然後就和被害人發生擦撞等語，惟證人係站在
        自強南路一九三號門口，前方尚停有一台大貨車，已如前述，是證人所站之
        地點，是否能清楚見到被告係於行進中或於靜止時與告訴人發生碰撞，已有
        疑義；再徵諸證人與被告係夫妻關係，所為證詞亦不免有迴護被告之情，是
        證人上開證言尚無足採。綜上所述，被告所辯應係事後卸責之詞，不得採信
        ，被告應係從自強南路一九一號欲返回一九三號時，貿然逆向駛出，而撞及
        告訴人。至被告在豐南修理廠內係擔任修車及駕駛堆高機以移動客人送修之
        車輛乙節，並據被告之雇主即其姊江金英到庭證述無訛；且被告曾於前述時
        、地，因從事業務行為，倒車不當致人受傷，惟經告訴人撤回告訴等情，並
        有本院八十九年度交易字第五五八號判決一紙在卷可考。
（二）、按汽車係指在道路上不依軌道或電力架線而以原動機行駛之車輛（包括機器
        腳踏車），而非屬汽車範圍必須行駛於道路之動力機械，應向公路監理機關
        申請核發臨時通行證，憑證行使。又駕駛人駕駛汽車，應遵守道路交通標誌
        、標線、號誌之指示；汽車在雙向二車道行駛時，應在遵行車道內行使，道
        路交通安全規則第二條第一項第一款、第八十三條第一項、第九十條前段、
        第九十七條第一條第一款分別定有明文。再按堆高機係屬道路交通安全規則
        第八十三條所稱之動力機械，依交通部公路局八十四年四月二十二日養
        84-384-1-97號函所示：由於堆高機直接行駛公路較具危險性，嗣後凡申請
        堆高機行駛公路申請通行證，請通知申請單位一律均採用貨車裝載。堆高機
        並不核發臨時通行證行駛道路乙節，亦有交通部公路局新竹區監理所桃園監
        理站九十年四月二十日（九十）竹監桃字第12030號函暨所附臺灣省交通處
        公路局前開函示附卷足憑。是堆高機既不屬於汽車，欲行駛於路面需向公路
        監理機關申請通行證，而公路監理機關又認堆高機直接行駛於路面較具危險
        性，不予核發通行證，而應用貨車裝載，被告自不得直接駕駛堆高機行駛於
        路面。即令被告得駕駛堆高機於公路上，被告亦應遵守道路交通標誌、標線
        ，並遵行車道之行駛方向，而不得逆向行駛，被告考領汽車駕駛執照及學習
        堆高機之駕駛方式時，即應對前開規定詳加瞭解，其既駕駛堆高機行駛於公
        路，即應負有前開注意義務，且案發時天候為晴、光線為日間有照明，路面
        乾燥、無缺陷，亦無障礙物且視距良好，並無不能注意之情事，被告竟疏未
        注意分向設施，猶在堆高機前方尖銳之牙叉上置放鐵片，且逆向行駛，致生
        本件車禍，其有過失甚明，台灣省桃園縣區車輛行車事故鑑定委員會亦同此
        認定，復有該會九十年八月三十一日出具之九十府車鑑桃字第九○○九一四
        鑑定意見書附卷可參。再被害人又係因本件車禍受有前述傷害，而與被告之
        過失行為間顯有相當因果關係，縱上所述，本件事證明確，被告右揭犯行堪
        以認定。
二、按刑法上所謂「業務」，係指以反覆同種類行為為目的之社會活動，既曰反覆為
    同種類行為，自含有主觀意思之繼續性，且今日社會，業務種類繁多，為保障人
    之生命、身體安全起見，業務觀念已有擴大之趨勢，不僅指主業務，尚包括附隨
    業務，所謂附隨業務，係指準備或輔助主業務之附隨工作或事務，例如：以駕駛
    汽車為業者，修理或清洗汽車機件之工作，即為其附隨業務。查被告係以維修汽
    車為其主業務，但在維修汽車之作業過程中，常需駕駛堆高機移動修理廠內送修
    之車輛，是被告駕駛堆高機即應屬其輔助主業務所為之附隨業務，且其駕駛堆高
    機，為需經專門訓練而有特殊技能之業務，又係反覆繼續性而對人之身體、生命
    有危險性之行為，則其於修復汽車後，駕駛堆高機於返回豐南修理場途中，因過
    失與他人擦撞，致人受傷，自屬業務上之過失行為。核被告所為，係犯刑法第二
    百八十四條第二項前段之業務過失傷害罪。爰審酌被告甫於八十九年七月二十二
    日，因業務過失倒車時撞及他人成傷，雖經該告訴人撤回告訴而經本院為不受理
    之判決，但被告並未提高警覺，復於二個月後為本件犯行，其犯罪動機係為圖便
    利而逆向行駛，並駕駛前方有尖銳牙叉突出，並置有大型鐵片在牙叉上，依規定
    不得行駛於公路上之堆高機，對告訴人造成之傷勢不輕，而告訴人經診治後於一
    般路面良好時行走應無礙，但告訴人主訴穿鞋時足趾翹起撐開有困難造成不便；
    於足背傷口遠端約有３Ｘ３公分面積有感覺缺失現象，告訴人主訴麻痛，傷口近
    端近踝關節處酸痛，但經理學檢查並無粘黏或攣縮等異常狀況等情，亦有天主教
    聖保祿修女會醫院九十年六月一日桃聖業字第九○○五五號函在卷可查，及被告
    於犯罪後與告訴人調解不成立，經告訴人表示願降至新台幣二十萬元，被告仍表
    示不願接受，有調解不成立證明書及本院筆錄在卷可參，被告犯罪後未表悔悟亦
    未賠償，態度不佳等一切情狀，量處如主文所示之刑。再按被告行為後，原刑法
    第四十一條易科罰金之規定，業於九十年一月四日經立法院三讀修正通過，嗣於
    同年月十日經總統公布施行在案，依修正後刑法第四十一條第一項前段規定，犯
    最重本刑為「五」年以下有期徒刑以下之刑之罪，而受六月以下有期徒刑或拘役
    之宣告，因身體、教育、職業、家庭之關係或其他正當理由，執行顯有困難，得
    以一元以上三元以下折算一日，易科罰金。經與修正前舊法相較，兩者並無不同
    ，按刑法第二條第一項前段之規定，自應適用修正後刑法第四十一條有關易科罰
    金之規定，並諭知諭科罰金之折算標準。
三、至告訴人雖稱告訴人所受之傷害應係重傷，及被告無照駕駛應加重其刑云云，但
    告訴人之右足雖有部分不適，但於一般路面仍能行走，且依現行「身心障礙鑑定
    表」之認定，告訴人之狀況未達殘障之標準，有天主教聖保祿修女會醫院之前開
    函示附卷可考。次按汽車駕駛人，無駕駛執照駕車，因而致人受傷或死亡，依法
    應負刑事責任者，加重其刑至分之一，道路交通管理處罰條例第八十六條第一項
    固定有明文，惟查被告駕駛之堆高機並非汽車而係動力機械，且堆高機並無通行
    證之發行，已如前述，是被告駕駛堆高機縱有肇事，亦無前開條文之適用；再被
    告領有普通貨車之駕駛執照，有公路電子匣門證號查詢汽車駕駛人查詢表一紙在
    卷可查，是被告亦非無照駕駛汽車之人。綜上所陳，告訴人此部分之指訴，尚屬
    無據，附此敘明。
據上論斷，應依刑事訴訟法第二百九十九條第一項前段，刑法第二條第一項前段、第
二百八十四條第二項前段、修正後刑法第四十一條第一項前段，罰金罰鍰提高標準條
例第一條前段、第二條，判決如主文。
本案經檢察官陳美華到庭執行職務。
中      華      民      國       九十     年      十      月    十九    日
                                臺灣桃園地方法院刑事第四庭
                                    審判長法  官   鄭景文
                                          法  官   林晏鵬
                                          法  官   游士珺
右正本證明與原本無異。
如不服本判決，應於判決送達後十日內向本院提出上訴狀( 應附繕本 )，上訴於
臺灣高等法院。
                                          書記官   王曉雁
中        華        民        國     九十    年     十一   月     五    日
附論罪科刑之法條：
刑法第二百八十四條
因過失傷害人者，處六月以下有期徒刑、拘役或五百元以下罰金。致重傷者，處一年
以下有期徒刑、拘役或五百元下罰金。
從事業務之人，因業務之過失傷害人者，處一年以下有期徒刑、拘役或一千元以下罰
金。致重傷者，處三年以下有期徒刑、拘役或二千元以下罰金。


司法院資訊處製作；財團法人民間司法改革基金會備份。
